【裁判字號】    94,簡上,237
【裁判日期】    950426
【裁判案由】    返還不當得利
【裁判全文】
臺灣板橋地方法院民事判決             94年度簡上字第237號
上  訴  人  甲○○
                      樓
被 上訴 人  丙○○
上列當事人間因返還不當得利事件，上訴人對於民國94年10月28
日本院三重簡易庭94年度重簡字第1649號第一審判決提起上訴，
本院於民國95年4月12日言詞辯論終結，判決如下：
    主  文
上訴駁回。
第二審訴訟費用由上訴人負擔。
    事實及理由
一、程序方面：上訴人未於言詞辯論期日到場，核無民事訴訟法
    第386 條各款所列情形，爰依被上訴人之聲請，由其一造辯
    論而為判決。
二、被上訴人主張：被上訴人於民國94年2 月初在青樓餐廳（臺
    北市○○路）將新臺幣（下同）40萬元交上訴人保管（實際
    上係將40萬元借給上訴人），約定上訴人應於94年4 月15日
    返還，但上訴人屆期沒有返還。故由被上訴人於94年6 月15
    日寫保管條，請上訴人在上面簽名，並約定上訴人應於94年
    6 月29日前將上開40萬元返還被上訴人。詎上訴人屆期不為
    返還，爰依借貸的法律關係請求上訴人返還上開金額及自支
    付命令送達翌日起至清償日止之法定遲延利息等語（被上訴
    人於原審聲明：上訴人應給付被上訴人40萬元，及自支付命
    令送達翌日起至清償日止，按年息百分之五計算之利息。原
    審判決：上訴人應給付被上訴人40萬元，及自94年8 月25日
    起至清償日止，按年息百分之五計算之利息。本判決得假執
    行。上訴人聲明不服提起上訴。）。併為答辯聲明：駁回上
    訴。
三、上訴人則以：上訴人並未替被上訴人保管40萬元，亦未收到
    被上訴人之40萬元。上訴人不否認保管條上面的簽名，但是
    上訴人會簽這一張是公司的緣故，之前94年2 月15日被上訴
    人有借給我們公司40萬元。上訴人係代表訴外人鑫協進公司
    跟被上訴人借錢40萬元，尚未還款。借錢是事實，但上訴人
    都以公司名義在談，公司也是上訴人在主持，這錢上訴人用
    在公司，以個人名義上訴人都不同意等語，資為抗辯。併為
    上訴聲明：(一)原判決廢棄。(二)被上訴人在第一審之訴駁回。
四、兩造均不爭執之事實：被上訴人於94年2 月初在青樓餐廳將
    40萬元交付上訴人。被上訴人於94年6 月15日寫保管條，請
    上訴人在上面簽名，並約定應於94年6 月29日前將上開40萬
    元返還被上訴人，迄未返還（見本院卷第35頁）。
五、被上訴人主張之上開事實，業據證人乙○○到庭結證明確（
    見本院卷第33至38頁），復據其提出與所述相符之現金保管
    條（見本院支付命令卷）為證，且上訴人對於被上訴人於94
    年2 月初在青樓餐廳將40萬元交付上訴人。被上訴人於94年
    6 月15日寫保管條，請上訴人在上面簽名，並約定應於94年
    6 月29日前將上開40萬元返還被上訴人，迄未返還之事實，
    亦不爭執（見本院卷第35頁），堪信為真。
六、上訴人雖辯稱如上。惟按民事訴訟如係由原告主張權利者，
    應先由原告負舉證之責，若原告先不能舉證，以證實自己主
    張之事實為真實，則被告就其抗辯事實即令不能舉證，或其
    所舉證據尚有疵累，亦應駁回原告之請求。又請求履行債務
    之訴，除被告自認原告所主張債權發生原因之事實外，應先
    由原告就其主張此項事實，負舉證之責任，必須證明其為真
    實後，被告於其抗辯事實，始應負證明之責任，此為舉證責
    任分擔之原則（最高法院17年上字第917 號、43年臺上字第
    377 號判例意旨參照）。本件被上訴人主張：上訴人向被上
    訴人借款40萬元，迄未返還之事實，堪信為真，已如前述。
    則依上開說明，上訴人就其抗辯之上訴人係代表訴外人鑫協
    進公司跟被上訴人借錢40萬元之事實，既為被上訴人所否認
    ，上訴人自應就此積極有利之事實負舉證責任。上訴人雖舉
    證人許神僕為證，但查被上訴人在青樓餐廳給上訴人40萬元
    時，僅有兩造及證人乙○○等3 人在場，訴外人許神僕並未
    在場。係上訴人拿了40萬元，回家後始告訴許神僕。許神僕
    並未在場目睹借錢40萬元的情形。但是上訴人拿40萬元後有
    跟許神僕講，所以許神僕知道這件事情，上訴人因認兩造、
    證人乙○○及許神僕等4 人都有參與整個事情等情，業據證
    人乙○○到庭結證明確及上訴人自陳在卷（見本院卷第35至
    36頁）。由此可見，訴外人許神僕並未在場親自見聞，自不
    能證明被上訴人在青樓餐廳給上訴人40萬元時，兩造係基於
    上訴人向被上訴人借款40萬元之合意，或兩造係基於上訴人
    代表訴外人鑫協進公司跟被上訴人借款40萬元之合意之客觀
    事實，故無訊問之必要。此外，上訴人就上開積極有利之事
    實，亦未提出其他積極之證據加以證明。是上訴人此部分之
    抗辯，即乏依據，尚無可採。
七、從而，被上訴人依借貸的法律關係，請求上訴人給付40萬元
    ，及自支付命令送達翌日即94年8 月25日起至清償日止，按
    年息百分之五計算之利息，為有理由，應予准許。原審據此
    認定，判決「上訴人應給付被上訴人40萬元，及自94年8 月
    25日起至清償日止，按年息百分之五計算之利息。」，並依
    民事訴訟法第389 條第1 項第3 款之規定，依職權宣告假執
    行，於法並無不合，且被上訴人係依借貸之法律關係請求，
    被上訴人於原審雖主張上訴人為被上訴人保管上開40萬元，
    但實際上是上訴人向被上訴人借款40萬元，被上訴人在原審
    亦是依借貸之法律關係請求等情，業據被上訴人陳明在卷（
    見本院卷第43頁），並有被上訴人之民事聲請支付命令狀及
    原審筆錄附卷可稽，堪信屬實。而原審逕認被上訴人依不當
    得利之法律關係，請求上訴人給付40萬元，及自94年8 月25
    日起至清償日止，按年息百分之五計算之利息，為有理由，
    而為被上訴人勝訴之判決。矧原審判決依其理由雖屬不當，
    但其據為被上訴人勝訴判決之結果，與本院認被上訴人依借
    貸之法律關係，所為之同一請求，為有理由，而為被上訴人
    勝訴判決之結果，二者所持之判決理由雖有不同，但判決結
    果並無二致，則依民事訴訟法第449 條第2 項之規定，仍應
    以上訴為無理由，上訴意旨指摘原判決不當，求予廢棄改判
    ，為無理由，應予駁回。
八、本件事證已臻明確，兩造其餘攻擊、防禦方法及舉證，經本
    院審酌後，認對於判決結果均無影響，爰不一一論述，併此
    指明。
據上論結，本件上訴為無理由，依民事訴訟法第436條之1 第3項
、第463條、第385條第1項前段、第449條第1 項、第78條，判決
如主文。
中    華    民    國    95    年    4     月    26    日
                  民事第一庭    審判長法  官  李世貴
                                      法  官  陳翠琪
                                      法  官  楊千儀
右為正本，係照原本作成。
本判決不得上訴。
中    華    民    國    95    年    4     月    26    日
                                      書記官  簡青根


司法院資訊處製作；財團法人民間司法改革基金會備份。
